【裁判字號】    95,聲,373
【裁判日期】    950418
【裁判案由】    聲請解除限制出境
【裁判全文】
臺灣臺北地方法院刑事裁定               95年度聲字第373號
聲  請  人
即  被  告  甲○○
上列聲請人因瀆職案件，聲請解除限制出境，本院裁定如下：
      主  文
聲請駁回。
      理  由
一、本件聲請人即被告甲○○因瀆職案件（本院九十三年度訴字
    第一七四三號），前經本院認定犯罪嫌疑重大，但無羈押之
    必要，於九十三年十二月三十一日諭令具保新臺幣（下同）
    一百萬元，並限制住居苗栗縣頭份鎮○○路八百七十六巷十
    一號，同時併予限制出境在案。
二、聲請意旨略以：聲請人所涉瀆職案件（本院九十三年度訴字
    第一七四三號），已經多次開庭，聲請人均如期到案，並無
    逃亡或逃亡之虞；且聲請人為華鴻實業有限公司（設於香港
    九龍官塘開聯工業中心開聯路五十五號四樓十四室）之經理
    ，需至公司處理相關業務，自聲請人被限制出境以來，長期
    未能至公司處理相關業務，影響公司營運及聲請人之生計至
    鉅，爰聲請解除限制出境等語。
三、按限制出境，係執行限制住居方法之一種，屬刑事訴訟法第
    四百十六條第一項第一款具保處分之範圍，應由事實審法院
    決定，限制出境之處分，無非為輔助具保、責付之效力，故
    有無限制出境之必要，當以此為考量（最高法院七十九年度
    臺抗字第四七六號、八十八年度臺抗字第一六六號、九十二
    年臺抗字第三四五號裁定參照）。是限制出境之處分，無非
    為保證被告到庭，以遂訴訟之進行及證據之調查，是考量解
    除限制出境與否，自應以訴訟之進行及證據之調查是否因此
    而受影響為判斷依據。
四、本件公訴人起訴認聲請人「甲○○係臺灣電力股份有限公司
    臺北供電區營運處（下稱臺電北供處）地權課路權處理員，
    負責土地購辦業務。林紹文係臺北市政府都市發展局（下稱
    都發局）第五科股長，負責土地測量業務，皆為依據法令從
    事公務之人員，民國（下同）八十七年間，梁、林二人結識
    於臺北市政府與臺電公司之聯誼活動，互有往來，進而熟稔
    。郭春旺係臺北市士林區住六之六自辦市地重劃區重劃會（
    下稱重劃會，為案系重劃區內土地所有權人組成）總幹事，
    綜理該會相關業務。郭春次係重劃會工程師，具測量專長，
    因辦理重劃工程樁位測定等業務與林紹文熟識。緣八十三年
    九月間，臺電北供處為因應臺北市士林區住六之六自辦市地
    重劃區開發，選定該區○○段○○段十三地號抵費地作為變
    電所用地（原為二四九五、六六平方公尺，後更正為二五○
    ○、二七平方公尺）；八十七年七月間，甲○○接辦該變電
    所用地購置案，八十七年十月十四日臺北市地價評議委員會
    第六十五次會議，評議該地公告地價為每平方公尺新台幣（
    下同）三萬五千元。八十八年十二月間甲○○接獲重劃會同
    （十二）月二十日來函，得悉該會願將上揭土地，即每平方
    公尺六萬三千六百三十六元〔計算式為35000÷ (100% -
    45%) = 63,636元〕讓售予台電公司，且申明「不再加價」
    。八十九年一月十八日重劃會理監事會議，再次決議以每平
    方公尺六萬三千六百三十六元價格讓售予臺電公司及中華電
    信用地，其中變電所用地總價一億五千八百八十一萬二千五
    百四十七元，該會議紀錄經重劃會函報臺北市政府備查後，
    由臺北市政府轉知臺電北供處，甲○○即據此於八十九年三
    月十六日簽報，函請國營事業委員會轉經濟部，報請准以限
    制性招標購地，陳報價格即引用上開重劃會理監事會議，每
    平方公尺六萬三千六百三十六元。經濟部於八十九年四月八
    日函覆同意限制性招標，由於該單價未超過臺電公司所訂院
    轄市變電所用地依公告地價再加一點五倍的上限標準（即八
    七五００元），甲○○覬覦該筆龐大土地交易款價差，認有
    機可乘，竟意圖為自己不法所有，明知重劃會既已報價且未
    逾市價一點五倍之上限門檻，基於浮報價額之犯意，向林紹
    文表示重劃會所提地價偏低，尚有抬高空間，促請林紹文居
    間協調與重劃會合力拉抬地價，事成後，允諾就其所得之半
    均分予林紹文，林紹文惑於高利，並基於相同之犯意聯絡，
    同意力促此案，謀議既定，甲○○與林紹文二人即於不詳時
    間，私下至重劃會與郭春旺、郭春次商議。郭春次原表示重
    劃會所提價格仍有議價（調降）空間，甲○○竟向郭春次表
    示，重劃會開出的價格低於臺電公司上限甚多，尚有調漲空
    間，經四人合謀抬高地價，並約定事成後朋分差額，其中一
    千八百萬元分予甲○○與林紹文，其餘款項則歸郭春次、郭
    春旺所有。迨八十九年四月二十一日甲○○代表臺電公司與
    重劃會協商價購時，讓售價果暴增為每平方公尺七萬九千五
    百元（總價一億九千八百四十萬四千九百七十元）；甲○○
    為掩飾提高價格之謀議，在明知依「臺灣電力股份有限公司
    房地產管理手冊」第四項第十五、十六點「關於土地市價認
    證文件、地價分析報告應自製並應盡量找尋不同對象詢價、
    認證且自行調查分析地價」之規定，竟於八十九年四月二十
    八日簽報價購土地時，逕向郭春旺索取宏盛建設公司與高黃
    翠雲之土地買賣契約附卷，並隱匿重劃會八十八年十二月二
    十日來函之價格，惟因所附買賣契約成交日期已超過一年，
    遭供電處退回補足，甲○○復要求郭春旺、郭春次提供有代
    書認證之證明文件，俾渠陳報總公司，郭春旺、郭春次乃指
    示不知情之姪女郭紫霞（郭春次之女）代覓得建富代書事務
    所負責人陳姿吟，依甲○○內簽所提價格，出具地價行情資
    料，交甲○○併卷陳核，致臺電公司財務處及董事會不察，
    於同八十九年七月二十八日通過購案，雙方並於八十九年十
    月二十三日完成議價及簽約，浮報採購價款三千九百六十五
    萬九千二百八十三元得逞。台電北區營運處於九十年一月九
    日完成價購土地驗收後，於次（十）日由郭春旺簽收臺電公
    司一億九千八百七十六萬六千四百六十四元支票。甲○○因
    恐郭春次及郭春旺食言，侵吞所有土地交易價差款，催促林
    紹文向重劃會要求前已議定之賄款，林紹文即電詢郭春次，
    郭春次表示收到支票馬上處理，同月十五日該支票即兌現於
    重劃會使用之郭春旺陽信商業銀行士林分行（下稱：陽信士
    林分行）一二五七四─二帳戶。郭春次、郭春旺為朋分浮報
    價款，且為恐共犯貪瀆事跡敗露，於九十年一月十六日以「
    暫借款」名義，自上開重劃會帳戶挪出差額價款三千九百七
    十五萬元，囑咐重劃會會計郭義林將上開款項分別匯至郭春
    長、郭春次、郭春旺、郭賜興、郭文生五兄弟相關帳戶，並
    於陽信士林分行辦理存匯手續時，要求行員王慧玲以現金作
    帳方式逃避稽查，再於十六、十七日指示郭義林、王美琇等
    自上開帳戶分散提領現款一千四百八十萬元（郭春旺、郭春
    次、郭賜興、郭春長各出資二百九十五萬元，郭文生出資三
    百萬元），另郭義林於十六日由郭賜興陽信士林分行一八六
    五二八帳戶（重劃會使用）提現四百萬元、十七日由郭賜興
    彰化銀行士林分行00000000000000帳戶（重
    劃會使用）提現一百四十五萬元。總計郭春次、郭春旺於九
    十年一月十六、十七日分散提領、統籌調度之現金達二千零
    二十五萬元。除以其中一百零四萬餘元作為年終獎金、重劃
    會開支，以及一百二十萬餘元留存備用外，其餘一千八百萬
    元即作為甲○○、林紹文之朋分款項。嗣經郭春次電告甲○
    ○，約定於九十一年一月十七日在臺北市○○路七六二號五
    樓重劃會會址交付款項。甲○○隨即電告林紹文偕同至重劃
    會，由郭春次引導至現金置放處，甲○○拿取部分現金置於
    林紹文提袋後，陪同林紹文下樓，至一樓時，甲○○以林紹
    文出力較少為由，自其袋中取回部分款項，林紹文步出該址
    ，於車上點收現金七大捆，計七百萬元。甲○○則自行上樓
    收取其餘分款項，總計一千一百萬元。林紹文於取得七百萬
    元現金後，旋即存入個人設於臺北銀行市府分行00000
    0000000帳戶三百六十萬元、女友楊美娟中國信託銀
    行世貿分行七００六一五─二帳戶一百四十萬元、償還中央
    信託局萬華分局貸款八十九萬餘元、償還荷蘭銀行及美國運
    通銀行二筆短期借款二十六萬餘元、數十萬元交予不知情之
    妻子鄒靜宜家用，並陸續購買二百六十餘萬元保險、償還一
    百餘萬元房貸等。甲○○於取得贓款當晚，即特地將贓款由
    臺北攜回苗栗頭份家中置放，並陸續分批存入其個人設於合
    庫南京東路分行0000000000000帳戶、其妻林
    雪瑩合庫頭份0000000000000號帳戶、林雪瑩
    華南頭份000000000000帳戶內（九十、九十一
    年存入五萬元以上現金計0000000元），另償還三百
    餘萬元房貸，並兌換大量外幣。」等語，因認聲請人涉嫌貪
    污治罪條例第四條第一項第三款罪嫌。經查，因本案案情繁
    雜，須就相關帳戶、重劃會議價、簽約、驗收、付款資料再
    詳加斟酌與調查，且須經同案被告與聲請人相互對質詰問以
    查明事實，故有由聲請人隨時親自出庭接受訊問之必要，若
    解除其限制出境，因聲請人在香港有工作及熟識之人，屆時
    恐有滯留國外不歸之虞，況聲請人所聲請出境之處理工作事
    務等事由，非不得委由他人代為處理。綜上，本院按其情節
    認若非予以限制出境而保全聲請人於國內，則審判之進行有
    窒礙之虞，是本院前所限制聲請人出境之處分，經核現仍有
    其必要，且屬適當，聲請人所請解除限制出境核無理由，應
    予駁回。
五、依刑事訴訟法第二百二十條，裁定如主文。
中    華    民    國    95    年    4     月    18    日
                   刑事第九庭審判長法  官  蘇素娥
                                   法  官  林怡秀
                                   法  官  官信成
以上正本證明與原本無異。
如不服本裁定，應於送達後五日內，向本院提出抗告狀。
                                   書記官  陳靜君
中    華    民    國    95    年    4     月    18    日


司法院資訊處製作；財團法人民間司法改革基金會備份。
